臺灣新竹地方法院交通事件裁定　　　　　　　　　　　九十一年度交聲字第四二號
　　異議人即
　　受處分人　甲○○
右列受處分人因違反道路交通管理處罰條例案件，對於交通部公路局新竹區監理所新
竹市監理站民國九十一年四月八日竹監新五字第５１－Ｅ00000000號之違反
道路交通管理事件裁決書，聲明異議，本院裁定如左：
    主  文
異議駁回。
    理  由
一、按汽車駕駛人，駕駛車輛未隨身攜帶駕駛執照者，處新臺幣三百元以上六百元以
    下罰鍰，並責令補辦登記、補照、換照或禁止駕駛；又汽車駕駛人，駕駛汽車經
    測試檢定有左列情形之一者，處新臺幣一萬五千元以上六萬元以下罰鍰，並當場
    移置保管其車輛及吊扣其駕駛執照一年；因而肇事致人受傷者，並吊扣其駕駛執
    照二年；致人重傷或死亡者，吊銷其駕駛執照，並不得再考領：一、酒精濃度超
    過規定標準。二、吸食毒品、迷幻藥、麻醉藥品及其相類似之管制藥品。再汽車
    駕駛人拒絕接受第一項測試之檢定者，處新臺幣六萬元罰鍰，並當場移置保管其
    車輛及吊銷其駕駛執照；如肇事致人重傷或死亡者，吊銷其駕駛執照，並不得再
    考領。道路交通管理處罰條例第二十五條第一項第三款、第三十五條第一項及第
    三項分別定有明文。
二、原處分意旨略以﹕受處分人即異議人甲○○於民國九十一年二月二十三日晚上十
    時十四分許，駕駛車號ＪＫ－９１８０號自用一般小客貨車，在新竹市○○路、
    光復路口附近，因拒絕接受酒精濃度測試之檢定及駕駛車輛未隨身攜帶駕駛執照
    ，經新竹市警察局交通隊隊員劉仁生製單舉發。嗣經交通部公路局新竹區監理所
    新竹市監理站以違反道路交通管理處罰條例第二十五條第一項第三款、第三十五
    第三項，裁處罰鍰新臺幣六萬零三百元整及吊銷駕駛執照。
三、聲明異議意旨略以：異議人即受處分人於九十一年二月二十三日在新竹市華麗雅
    緻餐廳用餐完畢後，於當晚九時三十分許離開餐廳，因用餐時，曾飲用些許摻放
    冰塊之酒類飲料，故於甫出停車場大門，即將車停放路邊，同時下車步行回停車
    場打電話【欲請朋友前來幫忙載送】。於撥送電話時，正好有警員上前盤查，因
    異議人並未違規或違法，員警表示要將異議人帶回警局，到分局後，警員表示要
    作酒測，異議人要求等友人或家人到場再做酒測，但警員堅持不同意，僵持十分
    鐘後，警員表示要開單，同時異議人之友人到場，異議人即表示可做酒測，然警
    員卻表示不必了，罰單已開好並叫異議人回家，異議人並未拒絕接受酒測，當時
    亦未駕駛車輛，原裁決顯有不當，爰以撤銷原裁決等等。
四、認定異議人違規事實明確所憑之證據及其認定之理由：
（一）證人即開單告發異議人即受處分人拒絕接受酒測並拒絕出示駕駛執照之新竹市
      警察局交通隊警員劉仁生於本院訊問時之證述。
（二）並有新竹市警察局舉發違反道路交通管理事件通知單、拒測之酒精濃度測試表
      ，及證人劉仁生所提出之當時執勤時對異議人拒絕接受酒測並帶回警局再度要
      求異議人做酒測，異議人仍拒絕做酒測之錄影帶一捲，並經警方將該錄影帶翻
      拍成照片共四十五幀，及員警工作紀錄簿、當天執勤於同一地點所攔檢其他酒
      後駕車取締之紀錄及勤務分配表等附卷可證（見本院卷宗第十八頁及第四十頁
      以下）。
（三）此外，並有本院督同警員及異議人至華麗雅緻餐廳停車場勘驗現場，製有勘驗
      筆錄一紙，並經警員拍攝停車場及異議人停車相關照片十六幀，及製作相關位
      置圖一紙以及警員提出華麗雅緻餐廳廣告在卷可證（見本院卷宗第七十一頁以
      下）。
（四）異議人即受處分人甲○○於本院訊問時並不否認確有於前開時、地，因酒後將
      前開車輛駛出停車場門口而停至路邊（即新竹市○○路、光復路口附近）之行
      為，再於警方要求出示駕駛執照等資料時，並未出示駕駛執照僅以身分證代替
      等情，然辯稱：當天喝了一些酒，我找朋友幫我開車，到了停車場他東西忘了
      拿，他又回去餐廳拿東西，我的車因為擋到後面車子的出入，我就把車從停車
      場開到路旁去，然後我就下車打電話給我朋友告訴他我把車停在哪裏，請他過
      來開，在打電話的同時，警察就來盤查，可能是因為我正在打電話，沒有立刻
      回他話，他很生氣，就說要把我帶回去，我並沒有拒絕接受酒測，只是說給我
      時間等我家人及友人到再做酒測，警方不答應，是他們拒絕我等等。此項辯解
      依據下列理由認無可採：
  １、異議人於本院訊問時自承於前開時、地確有喝酒並將車開出停車場並停於路邊
      之事實，而證人即警員劉仁生等人確在華麗雅緻餐廳停車場出入口兩邊取締酒
      後駕車之違規行為等情，除據證人劉仁生證述明確外，並有其提出之當天執勤
      分配表（見本院卷宗第四十四頁）證明於當天（即九十一年二月二十三日）晚
      上自七時至十二時止，確有二組人員在上開地點取締酒醉駕車之違規勤務，而
      且當天警員亦確實在現場取締舉發多件酒醉駕車之違規行為，亦有酒精測試值
      多件（見本院卷宗第四十二、第四十三頁）在卷可參，並有員警工作紀錄簿（
      見本院卷宗第四十一頁）可證，是可證實當天晚上警方在上開餐廳停車場出入
      口路邊兩側係在執行取締酒後駕車之勤務，同時並備有酒精濃度測試器以便對
      違規之駕駛人施作酒測紀錄等情，可足以確定，此合先敘明。
  ２、今異議人自承將車開出停車場左彎後停於路邊時即下車打電話請其朋友來幫他
      開車載送等情，而此時於前方正執行取締酒後駕車勤務之警員即證人劉仁生，
      發現異議人之行為有異，即上前探尋，發覺異議人有喝酒情形，而且異議人又
      確實有駕車之行為，其情節顯已符合道路交通管理處罰條例所規範之汽車駕駛
      人有酒後駕車之行為，是警員當然有權要求異議人施作酒精濃度之測試，參以
      現場亦備有酒精濃度測試器，警員本於職責所在當應對異議人施以酒精濃度測
試，以免異議人確因酒後酒精濃度過量而仍駕車，致使在道路上所有用路人之
      生命、身體及財產之安全受到嚴重影響。而異議人在取締現場並未配合警員施
      以酒測之要求，及於警員要求異議人出示駕駛執照供核對時，亦未能提出供警
      查核等情，除據證人劉仁生證稱在卷外，異議人亦不否認之，亦有警方所拍攝
      之錄影帶及翻拍照片可參（見本院卷宗第四十六頁、第四十七頁），是可證於
      警方執勤的地點，異議人因酒後駕車拒絕接受警方之酒精測試以及拒絕出示駕
      駛執照（即駕駛車輛未隨身攜帶駕駛執照）等違規情節，已甚為明確，異議人
      前開辯稱並未拒絕接受酒測等等，已有不實；
  ３、再經警將異議人帶回交通隊隊部處理時，警方復試圖給予異議人再次機會而對
      異議人施以酒精濃度測試，而異議人仍未能配合施作測試等情，除據證人劉仁
      生結證在案外，異議人仍不否認之，亦有錄影帶及翻拍之照片可證（見本院卷
      宗第四十九頁以下），至此可認異議人之違規情節已極為清楚。至異議人稱其
      所以將車開出停車場後停於路邊之理由（不論係其停於路邊後始下車欲請朋友
      來載送他返家（聲明異議狀所載），抑或係原本即打算請朋友幫他開車送他回
      家，結果朋友到原本車停位置時記起東西忘了拿，因車擋到他人車子出入而由
      其自己開車出停車場，抑或係朋友已開車搭載他欲出停車場，然於車到離停車
      場柵欄口約二十公尺處時其朋友始記起東西忘了拿，因為此時前後已一部車一
      部車緊緊跟隨，所以才由其自己將車開出停車場等等），充其量只是其為何酒
      後駕車之動機而已，與其拒絕接受酒測之違規事實並無相關（何況其所述之理
      由前後不一，且與常情亦不甚相符），尚難為其有利之認定。
  ４、再其並辯稱並沒有拒絕接受酒測只是要求警方等家人、友人到場後才願意實施
      酒測等等，然異議人當時在取締現場時酒後駕車之違規情節已極為明確，警方
      依據職責當應對異議人執行酒測任務，況且法律亦並無規定酒測尚須等候家人
      或友人之到場始得實施之，再警員從取締現場至最後在隊部開立舉發通知單時
      （即當晚九時三十分許至十時十四分止）均已給予異議人機會，而非異議人在
      取締現場不願施以酒測即立即開立舉發通知單，警方之處置亦已容有寬限，而
      異議人仍執陳詞矯辯顯不可採。況異議人為職業司機（參卷附駕駛執照影本）
      ，理當知悉酒醉後駕車對所有用路人之生命、身體及財產安全有相當程度之危
      險性，且近年政府行政部門迭經透過傳播媒體大力宣導酒醉後不得開車之政令
      及法律知識，傳播媒體更時時透過影像、文字描繪傳達出因酒醉後駕車所造成
      之用路人受傷、死亡及損害公共設施等情形，異議人仍於酒後駕車，行為已有
      可議，再參以酒醉後駕車之駕駛人倘偌拒絕接受酒精儀器檢定之行為，將無以
      落實酒醉後駕車之取締，而使政府欲保護所有用路人安全之立法旨意盡失，是
      其違反此規定之處罰當比單純願意接受酒測而濃度超過標準者更重，併此敘明
      。
（五）是綜上，警員據此而認定異議人即受處分人拒絕接受酒精測試，而原處分機關
      即交通部公路局新竹區監理所新竹市監理站依首開條例，認異議人確有前開違
      規情節，而異議人於現場亦確實未出示駕駛執照等情，是逕行裁決處異議人罰
      鍰新臺幣六萬零三百元及吊銷駕駛執照，經核並無不合，異議人空言否認並未
      拒絕接受酒測及沒有駕車之行為不需出示駕照等等顯無理由，故異議人之異議
      為無理由，應予駁回。
五、應依道路交通案件處理辦法第十九條，裁定如主文。
中      華      民      國    九十一    年     十一     月    二十九    日
                                  臺灣新竹地方法院交通法庭
                                      法  官  馮  俊  郎
右正本證明與原本無異。
如不服本裁定，應於裁定送達後五日內向本院提出抗告狀。
                                      書記官  鄭  姿  萍
中      華      民      國    九十一    年     十一     月    二十九    日
